臺灣高等法院高雄分院刑事判決　　　100年度交上易字第109號
上　訴　人　臺灣高雄地方法院檢察署檢察官
被　　　告　許櫻馨
選任辯護人　黃綺雯律師
　　　　　　林石猛律師
　　　　　　簡涵茹律師
上列上訴人因被告過失傷害案件，不服臺灣高雄地方法院100 年
度交易字第32號中華民國100 年7 月19日第一審判決（起訴案號
：臺灣高雄地方法院檢察署99年度偵字第23475 號、第32294 號
），提起上訴，本院判決如下：
    主  文
上訴駁回。
    理  由
一、公訴意旨略以：陳秋澄於民國99年4 月12日下午3 時20分許
    ，駕駛車牌號碼XW-7380 號自小客車，沿高雄市○○區○○
    路由西往東方向內側車道行駛至與興東路交岔路口時，欲左
    轉彎駛入興東路往北方向車道。適許櫻馨駕駛車牌號碼2688
    -YR 號自小客車，沿經建路由東往西方向行駛而來，欲直行
    通過該交岔路口。陳秋澄此時本應注意必須讓由對向車道直
    行而來之許櫻馨所駕駛之自小客車先行通過後，再行左轉彎
    。許櫻馨亦應注意行車時速不得超過50公里，且應注意車前
    狀況，並隨時採取必要之安全措施。而當時之天候為晴天，
    日間自然光線充足，該路段係柏油路面，路面乾燥且無缺陷
    ，道路上亦無障礙物，視距良好，亦即客觀環境上並無令陳
    秋澄、許櫻馨不能為上述注意事項之情事，詎渠2 人均疏未
    遵守上述交通安全規則，陳秋澄未先確認對向車道在其完成
    轉彎之安全距離內並無直行之來車時，即貿然左轉彎侵入對
    向車道之區域；而許櫻馨因以超過時速50公里之高速行駛且
    疏未注意車前狀況，致發現告訴人所駕駛之自小客車在該路
    口因左轉彎而出現在其前方時，已閃煞不及，所駕駛之自小
    客車左前車頭遂撞上陳秋澄所駕駛之自小客車之左前車頭，
    且因車速過快致撞擊力道甚大，陳秋澄所駕駛之自小客車原
    本朝向北方之車頭於撞擊後竟轉向朝西，陳秋澄因而當場受
    有頭部外傷、頸部挫傷及全身多處擦挫傷之傷害。許櫻馨所
    駕駛之自小客車則衝上經建路北側人行道距路口18公尺處始
    停止，許櫻馨亦當場受有頭部撞擊及兩前臂紅腫之傷害。因
    認被告許櫻馨涉犯刑法第284 條第1 項之過失傷害罪嫌等語
    。
二、按犯罪事實應依證據認定之，無證據不得認定犯罪事實；不
    能證明被告犯罪者，應諭知無罪之判決，刑事訴訟法第154
    條第2 項、第301 條第1 項定有明文。次按認定不利於被告
    之事實，須依積極證據，苟積極證據不足為不利於被告事實
    之認定時，即應為有利於被告之認定，更不必有何有利之證
    據，最高法院30年上字第816 號著有判例。所謂「積極證據
    足以為不利被告事實之認定」，依據同院76年臺上字第4986
    號判例意旨，係指據為訴訟上證明之全盤證據資料，在客觀
    上已達於通常一般之人均不致於有所懷疑、而得確信被告確
    曾犯罪之程度；若未達到此一程度，而有合理之懷疑存在時
    ，即無從為有罪之確信。又所謂信賴原則，指行為人在社會
    生活中，於從事某種具有危險性之特定行為時，如無特別情
    事，在可信賴被害者或其他第三人亦會相互配合，謹慎採取
    適當行動，以避免發生危險之適當場合，倘因被害者或其他
    第三人之不適當行動，而發生事故造成損害之結果時，該行
    為人不負過失責任。依此一原則，汽車駕駛人應可信賴參與
    交通行為之對方，亦將同時為必要之注意，相互為遵守交通
    秩序之適當行為，而無考慮對方將會有違反交通規則之不當
    行為之義務。故汽車駕駛人如已遵守交通規則且為必要之注
    意，縱有死傷結果之發生，其行為仍難認有過失可言，亦有
    最高法院88年度台上字第1852號判決足資參照。
三、本件公訴人認被告許櫻馨（下稱被告）涉犯過失傷害罪嫌，
    無非係以：被告及告訴人陳秋澄（下稱告訴人）就本件車禍
    發生過程之陳述及道路交通事故現場圖暨調查報告表、現場
    照片、健仁醫院診斷證明書為其主要論罪依據。而訊據被告
    對其曾於前揭時、地，與被害人陳秋澄所駕駛之自小客車發
    生碰撞，被害人陳秋澄因此受有前揭傷勢等事實，固不加以
    否認，惟堅詞否認有何過失傷害犯行，辯稱：伊於案發當日
    駕駛前揭自小客車行經事發路口時，並沒有超速，伊於碰撞
    前有看到告訴人陳秋澄車輛，當時該車是直行，卻突然左轉
    才肇致本件車禍，伊沒有過失等語。
四、經查：
  (一)告訴人陳秋澄（下稱告訴人）於99年4 月12日下午3 時20分
    許，駕駛車牌號碼XW-7380 號自小客車，沿高雄市○○區○
    ○路由西往東方向內側車道行駛至與興東路交岔路口時，欲
    左轉彎駛入興東路往北方向車道；適被告駕駛車牌號碼2688
    -YR 號自小客車，沿經建路由東往西方向行駛而來，欲直行
    通過該交岔路口；雙方所駕駛之自小客車在該路口發生碰撞
    ，告訴人陳秋澄因而當場受有頭部外傷、頸部挫傷及全身多
    處擦挫傷之傷害等情，業據被告自承在卷，核與告訴人於原
    審審理中所證相符，並有道路交通事故現場圖、調查報告表
    (一)、(二)、現場照片6 幀及健仁醫院診斷證明書1 份在卷可佐
    （見警卷第8 頁、第12頁至第22頁），此部分之事實，堪以
    認定。又依告訴人於原審審理中證稱：伊駕駛前開自小客車
    欲由經建路左轉彎時，因右側興東路，有很多大卡車，伊有
    先看右側有沒有大卡車闖紅燈等語（見原審卷第21頁、第24
    頁），可知當時該路口在興東路南北向之號誌為紅燈。亦即
    被告與告訴人所行經之經建路東西向之號誌為綠燈，亦屬無
    訛。
  (二)又依告訴人與被告前開自小客車碰撞後，被告自小客車係左
    側車頭受有較嚴重之損害，左側車身部位則見擦刮之痕跡。
    而告訴人自小客車則係車頭及引擎蓋鋼板往後擠壓，並呈現
    愈左側擠壓愈嚴重之現象，有照片2 幀附卷可憑（見警卷第
    21頁），是依上開二車碰撞後之車損情形，顯然二車最初碰
    撞之部位均係左側車頭。換言之，告訴人之自小客車應係甫
    左轉入對向車道之際（小弧度侵入），即與直行之對向車即
    被告之自小客車發生碰撞；又因告訴人之車輛當時係僅小弧
    度侵入，則在二車撞擊前之剎那即告訴人左轉前，被告之自
    小客車應在告訴人對向車道且距離告訴人自小客車不遠。又
    因二車係對向行駛，設若告訴人因欲左轉而車速較慢，並以
    時速較慢之20公里計算，被告則以其於警詢中陳述車速50公
    里為基礎（見警卷第4 頁被告陳述），此時二車相對速度即
    達70公里，雙方距離又甚近，告訴人貿然採取左轉行為，在
    遵行車道內行駛之被告自無從閃避，亦無機會採取必要之避
    煞動作，此由肇事現場於碰撞前之位置並無被告自小客車之
    煞車痕遺留可明（見警卷第12頁道路交通事故現場圖），是
    被告辯稱：碰撞前告訴人車輛本係直行，突然左轉才肇致本
    件車禍等語，並非無可能。
  (三)按汽車行駛至交岔路口，轉彎車應讓直行車先行，道路交通
    安全規則第102 條第1 項第7 款定有明文。本件告訴人左轉
    彎前，雙方距離已然不遠，相對車速又甚快，縱使告訴人真
    有打左轉燈，因被告為直行狀態，一般駕駛人若居於被告之
    地位，應認告訴人會暫等被告自小客車通過後再行左轉，自
    難期待被告有預見告訴人車輛會於二車如此接近，相對車速
    又甚快之狀態下，貿然左轉之可能性。依前述判決意旨，被
    告僅須信賴參與交通行為之對方即告訴人，亦將同時為必要
    之注意，相互為遵守交通秩序之適當行為（即等待被告車輛
    通過後再左轉），而無考慮告訴人會有違反交通規則之不當
    行為之義務，公訴意旨認被告疏未注意車前狀況所言，尚有
    誤會。再者，公訴意旨認被告車速過快，顯有過失，並舉告
    訴人車損嚴重，碰撞後告訴人車頭朝西，被告自小客車衝上
    人行道距離案發處18公尺始停止為證乙節。惟查，告訴人車
    輛碰撞後受損雖甚嚴重，然如前所述，本件碰撞發生前，二
    車相對速度至少達70公里，在此相對車速下碰撞，非無可能
    造成告訴人車輛嚴重損害。又告訴人車輛於碰撞後，雖車頭
    朝西，惟因告訴人自小客車當時係以一定車速往左轉，其自
    小客車本身即有一定之往左迴轉力量；再加上被告之自小客
    車又係往其左側車頭撞擊而來，加大告訴人自小客車往左迴
    轉力道，二車車頭碰撞後，繼之被告自小客車右側車身又掃
    過告訴人車頭部位，順勢將告訴人車頭往反向方帶去，故而
    使告訴人自小客車車頭朝西方向，顯然告訴人車頭朝西，並
    非僅因告訴人碰撞力道使然，亦應加計告訴人左轉時車速此
    一因素，是亦難僅憑告訴人車頭朝西即認被告有超速行為。
    再被告車輛停止處距離碰撞處雖有18公尺之遠，然於乾燥柏
    油路面（三年以上），以時速55公里之速度駕駛自小客車時
    ，若以煞車之方式，使自小客車停止，其煞車痕跡會長達17
    公尺，有汽車煞車距離與行車速度對照表在卷可明（見原審
    卷第36頁）。本件被告自小客車碰撞後，並未有何煞車痕跡
    ，顯然係受與告訴人自小客車碰撞及右側車身與路邊牆壁摩
    擦之力量而停止，該等力量與煞車本身之制動力量相較如何
    ，須現場模擬方能明瞭，若該等力量大於煞車之制動力量，
    則被告車速超速固無疑問，然若該等力量小於煞車之制動力
    量，則被告車速即有可能符合或低於該路口之速限。而公訴
    人未就此提供任何數據為證，僅憑碰撞後18公尺才停止，即
    認被告自小客車超速，實嫌速斷。復參酌本件交通事故經原
    審法院送請高雄市政府交通局車輛行車事故鑑定委員會鑑定
    及高雄市車輛行車覆議鑑定委員會覆議結果，均認定：「陳
    秋澄（告訴人）轉彎車未讓直行車先行，為肇事原因；許櫻
    馨（被告）無肇事因素。」等語，有高雄市政府交通局車輛
    行車事故鑑定委員會99年6 月8 日函附之鑑定意見書、高雄
    市車輛行車覆議鑑定委員覆議意見書在卷可查（見99年度偵
    字第23475 號卷第24頁、第157 頁），顯見本件車禍事故經
    具有交通專業知識、經驗之行車事故鑑定委員會鑑定，於綜
    合被告與告訴人就行車狀況之陳述、路權歸屬、兩車行駛之
    方向及道路交通事故調查報告表暨現場圖所示跡證，研判本
    件車禍事故之發生係導因告訴人未讓直行車先行，應負全部
    肇事責任，被告並無責任可言，均同本院上開認定，是被告
    辯稱：伊並無過失責任等語，應屬可採。
五、綜上，本件被告就本件交通事故之發生既無任何可歸責之過
    失，則自難繩之以刑法過失傷害之罪責。公訴人認被告所涉
    犯嫌所憑之證據，尚無從說服本院達於通常一般之人均不致
    有所懷疑，而得確信其為真實之程度，即難據以為被告不利
    之認定，自屬不能證明犯罪，爰依前開之說明，自應為被告
    無罪之諭知。
六、原審因而以不能證明被告犯過失傷害罪，而為被告無罪之諭
    知，核無違誤；檢察官循告訴人請求上訴意旨，猶執前詞，
    指摘原判決不當，為無理由，應予駁回。
據上論斷，應依刑事訴訟法第368 條，判決如主文。
本案經檢察官鍾忠孝到庭執行職務。
中    華    民    國   100    年    11    月    30    日
                  刑事第四庭    審判長法  官  蕭權閔
                                      法  官  唐照明
                                      法  官  吳進寶
以上正本證明與原本無異。
不得上訴。
中    華    民    國   100    年    11    月    30    日
                                      書記官  唐奇燕